【裁判字號】    95,台上,1362
【裁判日期】    950629
【裁判案由】    損害賠償
【裁判全文】
最高法院民事判決            九十五年度台上字第一三六二號
    上  訴  人  群益證券股份有限公司
    法定代理人  丁○○
    上  訴  人  劉紜初
    共      同
    訴訟代理人  賴璦雯律師
    上  訴  人  丙○○
                        現應.
    被 上訴 人  甲○○
    訴訟代理人  丁志達律師
                陳錫川律師
                李琬鈴律師
上列當事人間請求損害賠償事件，上訴人對於中華民國九十三年
十二月十五日台灣高等法院第二審判決（九十二年度上字第五九
五號），提起上訴，本院判決如下：
    主  文
原判決關於命上訴人再連帶給付新台幣貳佰零壹萬壹仟壹佰貳拾
參元本息及駁回上訴人其餘附帶上訴，暨該訴訟費用部分廢棄，
發回台灣高等法院。
    理  由
本件為連帶債務之訴訟，連帶債務人中之二人即上訴人群益證券
股份有限公司及乙○○提起之第三審上訴為合法，且其提出非基
於個人關係之抗辯為有理由，依民事訴訟法第五十六條第一款之
規定，其效力及於未經上訴之其餘連帶債務人即同造當事人丙○
○，爰將之並列為上訴人，合先敘明。
其次，被上訴人主張：伊於民國八十九年六月十三日至上訴人群
益證券股份有限公司（下稱群益證券公司）開立證券交易帳戶，
委由群益證券公司及其營業員即上訴人乙○○依伊電話指定之股
票名稱、股數及限價代為下單買賣股票。乙○○明知伊未以其他
方式指示下單，竟於八十九年六月二十三日起至同年九月七日止
，與上訴人丙○○連續偽造十七筆之買進、賣出股票委託書，擅
以伊名義買賣「矽品」、「力晶」、「順德」、「亞瑟」、「精
業」、「瑩寶」等股票（下稱系爭股票），致伊存於世華商業銀
行（現為國泰世華商業銀行）帳戶（下稱被上訴人銀行帳戶）之
新台幣（下同）三百萬元，遭扣款後僅餘十萬零七百十二元，損
失達二百八十九萬九千二百八十八元。乙○○為群益證券公司之
受僱人，群益證券公司未察覺乙○○共同與丙○○違法買賣股票
之行為，顯未盡其僱用人之責任，均應與丙○○連帶賠償伊之上
述損失。爰依民法第一百八十四條第一項前段、第一百八十五條
、第一百八十八條第一項、第二百十三條第一項及第二項之規定
，求為命乙○○、群益證券公司與丙○○連帶如數賠償及自八十
九年九月十一日（即最末次扣款日）起加計法定遲延利息之判決
（被上訴人逾上開利息部分之訴，業經原判決駁回確定，不在本
院審理範圍。）
上訴人乙○○辯稱：被上訴人委由丙○○及訴外人胡俊世代為股
票交易。系爭股票交易期間之股票交易對帳單均經寄達被上訴人
，被上訴人既未為任何表示，即承認該對帳交易，自應承受價差
之損失。伊執行受委託業務，已盡注意義務，並無侵權行為等語
。上訴人群益證券公司則以：被上訴人授權胡俊世，再由胡俊世
授權丙○○以被上訴人名義買賣股票，乙○○接受無委任書之丙
○○下單買賣股票，自不構成侵權行為。縱認丙○○無權代理被
上訴人買賣股票，於被上訴人未向交易相對人表示拒絕同意前，
對被上訴人仍生效力。況客戶委託證券商買賣股票為行紀關係。
群益證券公司受客戶委託買進股票，依證券交易法第四十三條第
四項之規定，屬民法第六百零三條之一規定之混藏寄託，股票所
有權仍屬於客戶，丙○○無權代理被上訴人買進股票，僅生群益
證券公司未受委任，而為被上訴人無因管理買進股票問題，依民
法第五百七十七條、第一百七十三條第二項準用第五百四十一條
之規定，原不待被上訴人之同意始能生效。依證券交易法第四十
三條第二項之規定，於群益證券公司將該買進之股票劃撥入被上
訴人之集保帳戶後，即生交付效力。被上訴人銀行帳戶存款減少
係因系爭股票價格下跌所致，非因交割股款扣帳而受損害，其請
求上訴人賠償，已屬無據，且被上訴人收受八十九年六月及七月
交易對帳單後，非但未曾向乙○○或群益證券公司提出質疑，反
而於八十九年七月七日再存入其帳戶一百萬元，足見其對八十九
年六、七月之交易並無爭執，乃疏於注意對帳單之內容，就損害
之發生或擴大與有過失，依民法第二百十七條之規定，亦應免除
或減輕群益證券公司之賠償金額等語，資為抗辯。
原審除將第一審所為不利於被上訴人之部分判決廢棄，改判上訴
人再連帶給付被上訴人二百零一萬一千一百二十三元本息外，並
就上訴人應連帶給付被上訴人八十八萬八千一百六十五元及自八
十九年九月十一日起加付法定遲延利息部分，維持第一審所為被
上訴人勝訴之判決，駁回上訴人該部分之附帶上訴，係以：上訴
人乙○○為上訴人群益證券公司之營業員，被上訴人與群益證券
公司簽有委託買賣證券受託契約，並開立證券交易帳戶，在群益
證券公司購買股票。八十九年六月二十三日起至同年九月七日止
，被上訴人證券交易帳戶之系爭股票買賣交易，均係上訴人丙○
○下單，由乙○○執行買賣手續，迄八十九年九月十一日止，被
上訴人銀行帳戶僅餘十萬零七百十二元，而未賣出之股票仍在被
上訴人之集保帳戶，為兩造不爭執之事實，並有委託買賣證券受
託契約書及附件、分戶歷史帳列印表在卷為憑。據證人劉晏里之
證述，足認被上訴人僅授權訴外人胡俊世買賣股票，並無書面授
權委託丙○○下單，上訴人復無法舉證證明胡俊世對於丙○○下
單乙事知情，即不能謂被上訴人有授權丙○○買賣系爭股票之行
為。被上訴人自得依民法第一百八十四條第一項前段、第一百八
十五條、第一百八十八條第一項規定請求上訴人負連帶損害賠償
之責。依現行證券交易法第十五條第三款、第十六條第三款之規
定，證券經紀商受託買賣證券，經紀商與投資人間之對外關係，
係採取行紀之方式，經紀商係以自己為證券集中市場交易行為之
權利義務主體，相對人（第三人）履行該交易行為之債務，係對
經紀商為之（民法第五百七十八條參照）；而投資人與經紀商間
之內部則為委任關係，經紀商應將其結果移轉於投資之委託人（
民法第五百七十七條、第五百四十一條參照）。準此，群益證券
公司以證券經紀商身分，為被上訴人證券交易帳戶買賣系爭股票
，其內部關係雖未經被上訴人之授權，但並不影響群益證券公司
與第三人間之股票交易行為，群益證券公司仍為該外部交易行為
之權利義務主體，系爭股票之權利即歸由群益證券公司取得。因
被上訴人未委任群益證券公司買賣系爭股票，群益證券公司逕將
系爭股票存入被上訴人集保帳戶，亦無從依民法第五百七十七條
準用同法第五百四十一條之規定，認群益證券公司已將系爭股票
之所有權合法移轉與被上訴人所有。是系爭股票股價之下跌與否
即與被上訴人無關，被上訴人所受之損失乃丙○○無權下單後，
群益證券公司自其銀行帳戶內扣取買受系爭股票金額所致，非源
於股票之價格下跌。茲被上訴人銀行帳戶內原有存款三百萬元，
因系爭股票買賣，僅餘十萬零七百十二元，其所受之損害即存款
差額二百八十九萬九千二百八十八元，依民法第二百十三條之規
定，上訴人對被上訴人應負連帶回復該損害發生前原狀之給付責
任，並自被上訴人銀行帳戶最後扣款日八十九年九月十一日起算
付法定遲延利息。至於被上訴人收受八十九年六、七月之交易對
帳單後，未向上訴人提出任何質疑，僅足認被上訴人知悉有系爭
股票買賣事，尚無從自該對帳單探知係由丙○○無權下單為買賣
，即難課被上訴人應注意能注意而不注意之責；又系爭股票買進
後，其所有權仍屬於群益證券公司，已如前述，被上訴人既無權
處理該股票，縱有因未即時處理致股價下跌而擴大損害之情形，
亦難歸責於被上訴人，均不生被上訴人與有過失，應減輕或免除
上訴人之賠償金額問題。從而，被上訴人訴請上訴人連帶給付二
百八十九萬九千二百八十八元，及自八十九年九月十一日起至清
償日止，按年息百分之五計算之利息部分，為有理由等詞，為其
判斷之基礎。
按判決書理由項下，應記載關於攻擊或防禦方法之意見，民事訴
訟法第二百二十六條第三項定有明文。查上訴人於原審抗辯若法
院認丙○○無權代理被上訴人下單委任群益證券公司買進股票，
且被上訴人不予承認；則群益證券公司未受委任，為被上訴人無
因管理買進股票，依民法第一百七十三條第二項準用同法第五百
四十一條之規定，並參照本院四十五年台上字第六三七號判例意
旨，群益證券公司既已依證券交易法第四十三條第二項規定，將
為被上訴人買進之股票劃撥入被上訴人之集保帳戶，已生交付予
被上訴人之效力等語（原審卷第二八八頁），而該劃撥入被上訴
人集保帳戶之系爭股票，果生交付予被上訴人之效力，能否仍謂
被上訴人所受損害即為其銀行帳戶內所減少之金錢數額？非無再
事斟酌之餘地。原審就上訴人上開攸關是否成立無因管理及被上
訴人所受損害額多寡之抗辯，疏未為任何調查審認，說明其取捨
之意見，遽為上訴人敗訴之判決，自有理由不備之違法。上訴論
旨，執以指摘原判決對其不利部分為不當，聲明廢棄，非無理由
。
據上論結，本件上訴為有理由。依民事訴訟法第四百七十七條第
一項、第四百七十八條第二項，判決如主文。
中    華    民    國  九十五  年    六    月  二十九  日
                      最高法院民事第四庭
                          審判長法官  蘇  茂  秋
                                法官  蘇  達  志
                                法官  陳  碧  玉
                                法官  王  仁  貴
                                法官  劉  靜  嫻
      本件正本證明與原本無異
                                      書  記  官
中    華    民    國  九十五  年    七    月   十二   日
                                                      Ｋ


司法院資訊處製作；財團法人民間司法改革基金會備份。
